臺灣高等法院刑事判決　　　　　　　　　　　　　　九十年度上易字第四八四號
　　上　訴　人
　　即　被　告　丙○○
　　自　訴　人　甲○○
右上訴人因傷害案件，不服臺灣士林地方法院九十年度自字第一八七號，中華民國九
十年十月十八日第一審判決，提起上訴，本院判決如左：
    主  文
原判決撤銷。
丙○○傷害人之身體，累犯，處拘役肆拾日，如易科罰金以參佰元折算壹日。
汽車柺杖鎖壹支沒收。
    事  實
一、丙○○曾於民國八十七年間，因詐欺案件，由臺灣士林地方法院判處有期徒刑十
    月，經上訴，為本院駁回上訴而確定，迄八十八年八月一日縮短刑期執行完畢。
    仍不知悔改，於九十年八月二十日下午三時三十分許，因前所僱用擔任司機工作
    迄同年七月二十三日離職之甲○○至台北市○○區○○街八十五巷八號五樓丙○○住處，向丙○○索領九十年七月份未領取之薪資時，雙方因工資問題發生爭執
    ，丙○○竟基於普通傷害之故意，持其所有之汽車枴杖鎖一支擊打甲○○右側頭
    部、頸部後，致甲○○受有右側顳骨處頭皮下瘀腫約五×三公分、右頸部多處小
    面積瘀腫、右顴骨處瘀腫約三×三公分之傷害，經甲○○抗拒而與丙○○相互拉
    扯倒地，並造成甲○○受有右前臂擦傷二×○．五公分、左手指掌關節處多處小
    擦傷等傷害。
二、案經自訴人甲○○提起自訴。
    理  由
一、訊據被告丙○○雖坦承於右揭時、地與自訴人甲○○因薪資問題發生爭執，惟矢
    口否認有持汽車拐杖鎖毆打自訴人成傷，迭於原審及本院審理中辯稱：當時自訴
    人手上有拿一串不明之尖銳物品，他有警告伊，伊很緊張，所以伊有拿柺杖鎖警
    告他不要在伊家吵鬧，他當時站起來，背部可能有碰到柺杖鎖．他從沙發站起來
    時有打伊一拳，他可能以為伊要攻擊他，伊兒子就抱住他，伊等三人倒向陽台，
    整個鋁門都倒下去了，他壓在最底下，所以才會受傷，伊沒有用柺杖鎖打他的頭
    ，他頭上的傷，可能是倒地時撞到陽台上花盆時被玻璃弄到云云。經查：
  (一)右揭犯罪事實，業據自訴人甲○○迭於原審及本院審理中指訴歷歷，且被告之妻
    丁○○於糾紛發生後曾於自訴人之行動電話留言稱：「我是許大嫂，你的情形有
    沒有怎樣，我打電話來是要問候你，我實在是很抱歉，那天許大哥打了你，不知
    道你的情形怎麼樣，我來跟你道歉，對不起。」等語，此為證人丁○○於本院調
    查中所不否認，並有該電話留言譯文一紙附卷（參見本院卷第四一頁、五五頁）
    可憑，並自訴人所受之上述傷害，有台北市立陽明醫院出具之甲種診斷書一紙在
    卷（參見原審卷第四頁）可憑，應認有據，而堪採信。
  (二)依前揭診斷書所載，自訴人之頭、頸部右側所受之傷勢為「瘀腫」，與自訴人所
    訴係遭被告持汽車拐杖鎖之鈍器毆擊所致等情相符，且若非被告持拐杖鎖打擊自
    訴人，而僅係自訴人自己因起身而碰到拐杖鎖，當無造成前揭「瘀腫」傷之可能
    ，自甚明確。又依被告所提出卷附案發當時之現場客廳照片十六幀以觀，現場陽
    台之落地玻璃門雖有一處因撞擊而破裂之情形，惟該處因有辦公桌阻擋，自訴人
    之頭部應不可能直接撞擊該處，且被告亦未辯稱自訴人之頭、頸部有撞擊該破裂
    之玻璃門處，是自訴人頭部及頸部右側所受之傷應非撞擊該玻璃門所致；而現場
    陽台與室內間之二面鋁門紗窗均有傾倒，並阻隔花盆，是自訴人、被告及被告之
    子如在客廳內拉扯倒地，身體尚不致直接與花盆接觸，則自訴人頭、頸部右側所
    受之瘀腫傷不應為直接碰撞花盆所造成，亦甚明確。再自訴人之頭、頸部右側，
    如係受破碎玻璃所致，自訴人所受之傷應係割裂傷或刺傷，而非「瘀腫」，自甚
    明確。至自訴人右前臂及左手指掌關節處所造成多處小擦傷，依自訴人所辯為三
    人拉扯倒地時所造成，堪予認定。另自訴人陳稱當時有拿一串汽車鑰匙，並未持
    有尖銳兇器，被告亦未指明其所稱之尖銳物品為何物，依當時自訴人至被告處返
    還汽車枴杖鎖並索取薪資之情況以觀，自訴人使用交通工具前往，必然持有汽車
    鑰匙，尚難謂自訴人另持有兇器；而被告又辯稱自訴人有先出手毆打伊一拳云云
    ，並無積極證據足以證明，尚難採信，況被告自承雙方係互毆（參見本院卷第六
    三頁），其既係持枴杖鎖毆打自訴人，自難阻卻其傷害之犯行。從而，被告上開
    所辯，顯有飾卸之情，尚難採信。
  (三)證人即被告之子乙○○於本院調查中證稱：伊看到時，只見被告與自訴人糾纏時
    過去擋，撞到桌子，三人一起倒在客廳陽台外面等語（參見本院卷第三七頁），
    惟並未證述有看到被告與自訴人二人拉扯前是否有毆打之情形，尚難作為有利於
    被告之認定。又證人即被告之妻丁○○於本院調查中雖證稱：被告有拿拐杖鎖，
    但完全沒有打到自訴人，是自訴人倒下去時頭部撞到伊家二個花器云云（參見本
    院卷第三八至三九頁），惟此部分證言核與其於上述自訴人行動電話留言中所述
    不符，且與本院前開認定不符，自難認丁○○之證言與事實相符，而難以採信。
  (四)綜上所述，本件事證明確，被告犯行堪予認定，應依法論科。
二、核被告所為係犯刑法第二百七十七條第一項之普通傷害罪。被告有事實欄所載之
    犯罪科刑執行情形，有臺灣高等法院檢察署刑案紀錄簡覆表一份附卷可稽，其受
    有期徒刑執行完畢，五年內再犯本件有期徒刑以上之罪，為累犯，應依刑法第四
    十七條規定加重其刑。
三、原審認被告罪證明確而予以論罪科刑，固非無見。惟原審對於自訴人所受之傷，
    究何種傷勢為被告所持柺杖鎖造成？何種傷勢為雙方拉扯倒地所致？並未區分，
    致無法確定被告故意傷害所造成之傷害，尚有未洽；又原審未及審酌被告已就薪
    資部分與自訴人達成和解，此有臺灣士林地方法院內湖簡易庭九十年度湖小調字
    第一○號調解筆錄影本一份在卷可憑（以上參見本院卷第四九、六三頁），亦有
    未合。被告雖仍執陳詞提起上訴，如上所述，並無理由，然原審既有如可議之處
    ，自應由本院將原判決撤銷改判。爰審酌被告身為自訴人之雇主，僅因所雇員工
    即自訴人前往其住處請求領取薪資時發生爭執後率而持汽車拐杖鎖擊打自訴人成
    傷之犯罪動機，自訴人所受之傷勢、被告於犯罪後已將自訴人應領之薪資給付而
    達成和解，惟尚亦未賠償自訴人所受之損害等一切情狀，量處如主文第二項所示
    之刑示懲，並諭知易科罰金之折算標準。另被告持以毆打自訴人之汽車拐杖鎖雖
    未扣案，惟係被告所有，此為被告所自承，且係被告用以供犯罪所用之物，亦無
    證據足證業已滅失，應依法宣告沒收。
據上論斷，應依刑事訴訟法第三百六十九條第一項前段、第三百六十四條、第二百九
十九條第一項前段、刑法第二百七十七條第一項、第四十七條、第四十一條第一項前
段、第三十八條第一項第二款，罰金罰鍰提高標準條例第一條前段、第二條，判決如
主文。
中      華      民      國    九十一    年      三      月      八      日
                              臺灣高等法院刑事第二十三庭
                                  審判長法  官  黃  瑞  華
                                法  官  吳      燦
                                        法  官  雷  雯  華
右正本證明與原本無異。
不得上訴。
                                        書記官  陳  思  云
中      華      民      國    九十一    年      三      月      八      日
附錄：本案論罪科刑法條全文
刑法第二百七十七條第一項：
傷害人之身體或健康者，處三年以下有期徒刑、拘役或一千元以下罰金。
